臺灣基隆地方法院刑事判決　　　　　　　　　　　九十三年度訴更（一）字第一號
　　公　訴　人　臺灣基隆地方法院檢察署檢察官
　　被　　　告　甲○○
　　被　　　告　乙○○　男　三.
　　右二人共同
　　選任辯護人　林新傑律師
右列被告因違反懲治走私條例案件，經檢察官提起公訴（九十一年度偵字第四七００
號），本院判決免訴後，公訴人提起上訴，台灣高等法院撤銷原判決發回本院，本院
復為審理後判決如左：
    主    文
甲○○、乙○○共同私運管制物品進口逾公告數額，各處有期徒刑肆月，均緩刑貳年
。
    事    實
一、乙○○係勝閎企業公司（下稱勝閎公司）之負責人，甲○○則為該公司會計。二
    人於民國九十年初，明知中國大陸地區製造生產之石材有拋光及尺寸之限制，屬
    於公告管制物品，仍共同基於單一私運管制物品進口之犯意聯絡，由乙○○請甲
    ○○向香港廠商進口六只裝有合法尺寸石材之貨櫃，並於其中夾藏數量、尺寸均
    未申報，重量遠逾一千公斤而屬管制進口之大陸石材（如附表所示），並於九十
    年一月十二日及同月十九日，將上開六只貨櫃分為二船次（分別為二只及四只貨
    櫃），而使附表所示之管制物品私運進口。甲○○即持進口發票、裝箱單及輸入
    許可證等文件，委託不知情之華順報關公司楊國明以勝閎公司之名義申請報關進
    口。華順報關公司即於九十年二月八日，以編號：ＡＷ／九Ｏ／ＯＯ一八／Ｏ一
    一七號及編號：ＡＷ／九Ｏ／Ｏ二四二／Ｏ一一三號報單，向財政部基隆關稅局
    投單，申請進口貨櫃二只及四只。財政部基隆關稅局五堵分局於同年二月九日，
    派員在基隆市中國貨櫃站開櫃查驗，發現貨櫃中夾藏未申報而屬管制物品之石材
    而查獲。
二、案經法務部調查局航業海員調查處移送臺灣基隆地方法院檢察署檢察官偵查起訴
    。
    理  由
一、訊據被告乙○○、甲○○均矢口否認有何私運管制物品進口之犯行，並均辯稱：
    應係外國廠商出貨繁多誤裝云云。
三、經查：
  （一）本件被告進口如附表所示之石材被查獲，有進口報單在卷可查（偵查卷第二
        三頁至第二六頁），並有基隆關稅局九十年度第九○○三五Ｏ號、第九ＯＯ
        三五一號處分書、九十一年度基普五字第九一一Ｏ六五一Ｏ號函附卷可稽（
        同偵查卷第七六頁至第七九頁），足徵上開申報不實之石材於申報及進口當
        時均非屬准許間接進口之大陸物品，且依據卷附緝私報告表所載，所查獲之
        石材重量為6300KGM與1752.41 KGM，其重量顯已逾公告管制之一千公斤。
  （二）本案事實爭執之重點厥於被告是否因外國廠商誤裝而無走私之故意？按本件
        遭查獲如附表所示之石材，數量、重量以及體積龐大，被告所辯之誤裝，已
        與經驗法則有違。更何況被告所提出之進口廠商所出具之錯裝證明、道歉函
        影本等之內容（偵卷第三六頁、第三七頁、第四二頁至第四九頁），其內容
        不實，此有外交部函、外交部駐慕尼黑辦事處商務組法貿字第九一─二一Ｏ
        號函傳真各乙件附卷可參（內容為經過查核之後，訂單非該公司下訂，無負
        責人簽名，亦未訂購上述石材等，偵卷第五三頁至第六八頁），足認被告二
        人所稱進口不符規定之石材應係錯裝等情顯非事實。至於被告乙○○、甲○
        ○於九十一年十二月二十日檢察官訊問，該日之筆錄記載為：「（確實有違
        反規定之犯行？）（均答）是」、「（對於檢察官求處有期徒刑四月，緩刑
        二年有無意見？）（均答）無」、「（今日陳述是否出於自由意識？）（均
        答）是，無不當行為介入，是自由意識決定」（偵卷第九五頁）。該日之詢
        問過程，雖由二位被告之選任辯護人柯士斌律師全程在場並在筆錄上簽名，
        該筆錄之真實性，自無從置疑，然所謂違反規定之犯行是否等同被告自白走
        私進口公告管制石材，容有疑義，故本院並未援用此項被告之供述為認定事
        實之根據，合併敘明。
  （三）被告之選任辯護人雖以一般進口石材之利潤計算，本件之利潤僅新台幣（下
        同）一萬三千九百十一元而已，被告實無甘冒走私重罪之風險，而牟取一萬
        餘元利益之理等詞置辯。然查，依緝私報告表所載，被告進口之石材完稅價
        格已逾十萬元以上（被證四），且參同表記載，關稅局係以完稅價格為計算
        之基礎，亦遠比市價為低，更且辯護人亦自承其間確有利潤存在（僅利潤較
        低而已），殊難以此資為被告並無私運進口之犯意。
  （四）被告乙○○於法務部調查局航業海員調查處詢問時所稱：「二筆貨物均本公
        司所進口，報關業務委託甲○○辦理，甲○○是我僱用」等語，與被告甲○
        ○所稱：「二筆進口貨物均由本公司所進口，報關業務由負責人乙○○責由
        我本人辦理」等語，足見被告楊國與甲○○，就本件進口有共同犯意聯絡與
        行為分擔。
  （五）本件法律上之爭點在於公告管制物品項目之變更，究屬於事實變更或法律變
        更？謹按刑法第二條所謂有變更之法律，乃指刑罰法律而言，並以依中央法
        規制定標準法第二條之規定制定公布者為限，此觀憲法第一百七十條、第八
        條第一項，刑法第一條之規定甚明。行政法令縱可認為具有法律同等之效力
        ，但因其並無刑罰之規定，究難解為刑罰法律，故如事實變更及刑罰法律外
        之法令變更，均不屬本條所謂法律變更範圍之內，自無本條之適用（最高法
        院五十一年臺非字第七六號判例要旨參照）。次按犯罪構成事實與犯罪構成
        要件不同，前者係事實問題，後者係法律問題，行政院關於公告管制物品之
        種類及數額雖時有變更，而新舊懲治走私條例之以私運管制物品進口為犯罪
        構成要件則同，原判決誤以事實變更為法律變更，其見解自有未洽（五十一
        年臺上字第一五九號判例要旨參照）。申言之，空白刑法乃立法者將某些構
        成要件之內容委由其他法律或命令加以補充，方能明確可罰範圍。此構成要
        件所規範事實，與當時社會環境有密切關係，可罰性之擴張與限縮隨社會需
        要而定。本案涉犯懲治走私條例第二條第一項規定：「私運管制物品進口、
        出口逾公告數額者，處七年以下有期徒刑，得併科新台幣三百萬元以下罰金
        」，且第四項規定：「第一項所稱管制物品及其數額，由行政院公告之」，
        乃立法者授權行政院制訂補充規範之法規命令，以完整法律構成要件。行政
        院關於公告管制物品之種類及數額之變更，乃行政院基於適應經濟狀況，將
        原列為管制之物品，重行公告，不列為管制物品其補充規範之作用僅為認定
        空白刑法所規範之事實之具體標準，而非構成要件之具體規範，乃屬事實變
        更並非刑罰法律有所變更。查被告於九十年一月十二日、十九日為本件行為
        後，行政院於九十年十一月二十九日修正管制物品之公告，而本件所示之石
        材已自管制物品項目中加以刪除，惟核諸上開判例之說明，就管制物品項目
        之內容及數額雖已修正，應認上述行政院公告事項之變更屬於事實變更，非
        屬法律構成要件之變更，此走私之犯罪行為仍應依法訴追。
  （六）綜就上情，本件事證明確，被告二人所辯解，應不足取，彼等犯行均堪認定
        ，自應依法論科。
二、論罪科刑部分：
  （一）查被告二人於右揭時地私運公告管制進口之大陸地區製造生產之石材，依懲
        治走私條例第十二條規定以走私論，核被告所乙○○、甲○○二人所為，係
        犯懲治走私條例第二條第一項之私運管制物品進口逾公告數額罪。被告行為
        後，懲治走私條例業於九十一年六月二十六日修正公布，將原第二條第一項
        ：「私運管制物品進口、出口逾公告數額者，處七年以下有期徒刑，得併科
        新臺幣二十萬元以下罰金」，修正為：「私運管制物品進口、出口逾公告數
        額者，處七年以下有期徒刑，得併科新臺幣三百萬元以下罰金」，比較行為
        時有效之懲治走私條例，以行為時法有利於被告等，依刑法第二條第一項但
        書規定，自應適用修正前即行為時法論處。被告二人間有犯意之聯絡及行為
        之分擔，為共同正犯。被告以不知情報關行職員楊國明代為報關，係間接正
        犯。被告等以一個單一私運管制物品進口之犯意，分二船次將管制物品進口
        ，屬接續犯，為單純一罪。
  （二）本院審酌被告二人素行尚佳，走私物品危害社會經濟秩序，然渠等違法進口
        石材尺寸、處理方式及數量雖不符管制之規定，情節尚屬輕微，惡性亦非重
        大，並渠等犯後態度等一切情狀，各處有期徒刑肆月。被告二人前未曾受有
        期徒刑以上刑之宣告，此有臺灣高等法院被告全國前案件紀錄表在卷可查，
        經此刑之宣告後當知所惕勉自勵信無再犯之虞，足認本件之宣告刑以暫不執
        行為適當，爰均併予宣告緩刑貳年，以勵自新向上。至扣案如附表所示大陸
        石材，為被告所私運進口，應認係被告所有，雖為本件犯罪所得之物，然基
        隆關稅局已於九十二年三月二十七日以九十年第九００三五０號處分書沒入
        ，是爰不另為沒收之宣告（六十二年度台上字第三五九五號判例，司法院院
        字第二八三二號解釋參照）。
據上論斷，應依刑事訴訟法第二百九十九條第一項前段，懲治走私條例第二條第一項
、第十一條、第十二條，刑法第二十八條、第二條第一項但書、第七十四條第一款，
判決如主文。
本案經檢察官樊家妍到庭執行職務。
中　　　華　　　民　　　國　　九 十 三　　年　　　九　　月　　十 四　　　日
                              臺灣基隆地方法院刑事第一庭
                                      審判長法  官  邱志平
                                            法  官  蔡岱霖
                                            法  官  汪梅芬
右正本證明與原本無異。
對於本件判決如有不服，應於收受送達後十日內，向本院提出上訴書狀，上訴於臺灣
高等法院，並按他造當事人之人數附具繕本。
                                            書記官  彭淑芳
中　　　華　　　民　　　國　　九 十 三　　年　　　九　　月　　十 四　　　日
附表：
編號  品  名      尺  寸（單位：公分）          數  量（片）  備  註
一、  光面石板    一二Ｘ一二Ｘ三                五五七二
二、  拋光石板    六ＯＸ一ＯＸ二                六Ｏ
三、  拋光石板    六ＯＸ三Ｘ一‧八              一ＯＯ
四、  光面石板    （六八─九九）Ｘ六四Ｘ三      二四五
五、  光面石材    六ＯＸ（七─八）Ｘ（七─五）  八八Ｏ
六、  拋光石材    六ＯＸ一七Ｘ六                三ＯＯ
七、  光面石材    一四ＯＸ三ＯＸ一四            四
八、  拋光石材    九ＯＸ三ＯＸ二Ｏ              三二
九、  花崗石板    六ＯＸ三ＯＸ一‧五─二‧五    七ＯＯ
十、  花崗石板    直徑四Ｏ─五ＯＸ三─四        一二Ｏ
附錄論罪科刑法條：
九十一年六月二十六日修正前懲治走私條例第二條第一項
私運管制物品進口、出口逾公告數額者，處七年以下有期徒刑，得併科新臺幣二十萬
元以下罰金。
